最高法院刑事判決　　　　　　　　　 110年度台上字第6376號
上　訴　人　黃國禎



上列上訴人因加重詐欺等罪案件，不服臺灣高等法院臺中分院中
華民國110年8月4日第二審判決（110 年度上訴字第803號，追加
起訴案號：臺灣臺中地方檢察署109 年度偵緝字第1492號），提
起上訴，本院判決如下：
    主  文
上訴駁回。
    理  由
一、按刑事訴訟法第377 條規定，上訴於第三審法院，非以判決
    違背法令為理由，不得為之。是提起第三審上訴，應以原判
    決違背法令為理由，係屬法定要件，且必須依據卷內訴訟資
    料為具體之指摘，並足據以辨認原判決已具備違背法令之形
    式者，始屬相當。本件原審綜合全案證據資料，本於事實審
    法院之推理作用，認定上訴人黃國禎有原判決事實欄一之（
    一）所載，於民國107 年間，參與「鯰魚」等人所屬詐欺集
    團犯罪組織，擔任詐欺話務機房（機房名稱：招財進寶）之
    一線機手，與該詐欺集團成員及系統商、水房、車手集團等
    所屬成員，共同為事實欄一之（二）至（四）所示三人以上
    共同以電子通訊、網際網路之傳播工具，對公眾散布犯詐欺
    取財、一般洗錢犯行共4 次（事實欄一之（二）部分同時犯
    參與犯罪組織犯行）。因而撤銷第一審所為科刑判決，改判
    就事實欄一之（一）、（二）部分，依想像競合之例，從一
    重論處上訴人三人以上共同以電子通訊、網際網路之傳播工
    具，對公眾散布犯詐欺取財（下稱加重詐欺取財）罪刑，另
    就事實欄一之（三）、（四）部分，論處加重詐欺取財3 罪
    刑，並定應執行有期徒刑2年7月，以及諭知相關沒收、追徵
    ，已詳述其憑以認定之證據及理由，核其所為之論斷，俱有
    卷存證據資料可資覆按，從形式上觀察，原判決尚無足以影
    響其判決結果之違背法令情形存在。
二、上訴意旨略以：伊因智識程度及社會歷練不足，且家中經濟
    狀況不佳，為補貼家用一時失慮而誤罹刑典，並非本案詐欺
    集團之主導人物，犯後已悔悟，並坦承犯行，目前有穩定工
    作，犯罪情況堪以憫恕，原判決未依刑法第59條規定酌減其
    刑，且未敘明理由，自有違法。伊於偵查中已繳回犯罪所得
    新臺幣18萬元，僅係詐欺集團之底層成員，犯罪情節尚非至
    惡，原判決未考量上情，仍判處上訴人應執行刑2年7月，顯
    有過重等語。
三、惟刑法第59條關於犯罪之情狀顯可憫恕，認科以最低度刑，
    仍嫌過重者，得酌量減輕其刑之規定，乃法院得依個案情節
    自由裁量之事項。而刑之量定（含定應執行刑），亦同屬法
    院得依職權自由裁量之事項，苟於量刑時，已以行為人之責
    任為基礎，並斟酌刑法第57條各款所列一切情狀，在法定刑
    度之內予以裁量，又與公平、比例、罪刑相當及不利益變更
    禁止等量刑原則無違者，即不得遽指為違法。原判決已說明
    ：上訴人加入詐欺話務機房，前往位於日本大阪地區之機房
    擔任一線機手，分工詐騙大陸、香港地區不特定人，乃組織
    性詐欺犯罪，對大陸、香港地區民眾財產法益所生危害甚廣
    ，非偶發性犯罪，其犯罪態樣、行為手法亦廣為社會大眾所
    非難，難認在客觀上足以引起一般同情而有刑法第59條規定
    之適用。爰以上訴人之責任為基礎，並斟酌刑法第57條各款
    所列一切情狀，量處上訴人1年9月至1 年11月不等之有期徒
    刑，並審酌各項定應執行刑因素，定其應執行有期徒刑2年7
    月（見原判決第8 至10頁），均未逾法定刑度之範圍（即法
    律之外部性界限），亦無違比例、公平、罪刑相當原則（即
    法律之內部性界限），或濫用其裁量職權之情形，自不得任
    意指為違法。上訴意旨並未依據卷內資料具體指摘原判決不
    適用何種法則或如何適用不當，徒憑己意，就原審量刑職權
    之適法行使任意指摘，自不足據以辨認原判決已具備違背法
    令之形式，揆諸首揭規定，其上訴為違背法律上之程式，應
    予駁回。
據上論結，應依刑事訴訟法第395條前段，判決如主文。
中    華    民    國   110    年    12    月    30    日
                  刑事第四庭審判長法  官  林  立  華  
                                  法  官  謝  靜  恒  
                                  法  官  林  瑞  斌  
                                  法  官  李  麗  珠  
                                  法  官  王  敏  慧  
本件正本證明與原本無異
                                  書記官
中    華    民    國   111    年    1     月    5     日